臺灣高等法院民事判決　　　　　　　　 96年度上易字第423號
上　訴　人　甲○○
被　上訴人　基隆區漁會
法定代理人　乙○○
訴訟代理人　丙○○
上列當事人間請求損害賠償事件，上訴人對於中華民國96年4月4
日臺灣基隆地方法院96年度訴字第66號第一審判決提起上訴，本
院於96年7月17日言詞辯論終結，判決如下：
    主  文
上訴駁回。
第二審訴訟費用由上訴人負擔。
    事實及理由
一、上訴人起訴主張：伊自民國61年10月12日即加入基隆區漁會
    為甲類會員，被上訴人負有替伊投保勞工保險之義務，惟被
    上訴人自61年10月12日起至69年1月9日止，均向伊收取保費
    ，卻漏未為伊投保，遲至69年1月9日始以甲類會員身分為伊
    辦理保險，致伊請領保險給付時，年資短少7年又90日。依
    勞工保險條例第59條規定，年資超過15年者，每滿1年加發2
    個月老年給付，以每月投保薪資新台幣（下同）43,900元計
    算，計損失636,500元（43,900元×7年又90天×2）。爰依
    民法第184條及勞工保險條例第72條規定，聲明請求被上訴
    人應給付伊新台幣（下同）636,500元。
二、被上訴人則以：漁會會員依漁會法第15條及第15條之1規定
    ，分為甲類、乙類及贊助會員，又依勞工保險條例第6條規
    定，其中僅無一定雇主或自營作業而參加漁會之甲類會員始
    須由漁會為投保單位，為其辦理參加勞工保險。上訴人於61
    年10月12日經基隆市漁會審定後迄68年年底均屬乙類會員，
    伊無須為上訴人辦理參加勞工保險，亦未向上訴人收取保費
    。上訴人係於68年12月29日方申請由乙類會員變為甲類會員
    ，而於69年1月9日以甲類會員身分參加勞工保險，伊並無漏
    未為上訴人投保等語，資為抗辯。
三、原審為上訴人敗訴之判決，上訴人不服，提起上訴，聲明：
    (一)原判決廢棄。(二)被上訴人應給付上訴人636,500元。
    被上訴人之答辯聲明：上訴駁回。
四、兩造不爭執事項如下（見本院卷第23頁反面）：
  (一)上訴人自61年10月12日起即具漁會會員資格。
  (二)被上訴人自69年1月9日才將上訴人列為甲類會員辦理勞工保
    險。
五、兩造爭執事項如下（見本院卷第23頁反面）：
    上訴人自61年10月12日至69年1月8日止，是否屬於甲類會員
    ，被上訴人因過失而未為上訴人辦理勞工保險？
六、本院得心證之理由：
  (一)按當事人主張有利於己之事實者，就其事實有舉證之責任，
    民事訴訟法第277條定有明文。又「民事訴訟如係由原告主
    張權利者，應先由原告負舉證之責，若原告先不能舉證，以
    證實自己主張之事實為真實，則被告就其抗辯事實即令不能
    舉證，或其所舉證據尚有疵累，亦應駁回原告之請求」，最
    高法院17年上字第917號判例參照。次按凡中華民國國民，
    年滿20歲，設籍漁會組織區域內，合於下列資格之一者：(一)
    遠洋漁民、(二)近海漁民、(三)沿岸漁民、(四)淺海養殖漁民、(五)
    魚塭養殖漁民、(六)湖泊及河沼漁民，經審查合格後，得加入
    該組織區域之區漁會為甲類會員；凡年滿15歲以上，60歲以
    下之無一定雇主或自營作業而參加漁會之甲類會員，應以其
    雇主或所屬團體或所屬機構為投保單位，全部參加勞工保險
    為被保險人，漁會法第15條第1項第1款、勞工保險條例第6
    條第1項第8款分別定有明文。本件上訴人主張其自61年10月
    12日至69年1月8日止，加入漁會成為甲類會員，被上訴人應
    為其辦理勞工保險等情，則依首開說明，上訴人應就其自61
    年10月12日至69年1月8日止為甲類會員，此有利於己之事實
    負舉證責任，如未能舉證以實其說，即應駁回其請求。
  (二)上訴人所提出之基隆區漁會會員證（見本院卷第12頁），其
    背面「會員類別」欄係記載「甲」，而「投保日期」欄記載
    「69年1月9日」，顯係69年1月9日始為甲類會員。另卷附之
    基隆區漁會個人會員籍卡（見本院卷第15頁）同樣於「投保
    日期」欄記載「69年1月9日」，又右下方「備考」欄內亦載
    明「68.12.29入會申報加保」字樣，故由上開會員證、基隆
    區漁會個人會員籍卡並不能證明上訴人自61年10月12日起即
    為甲類會員。再檢視上訴人所提之基隆區漁會會員勞保費繳
    納卡、中華民國船員證（見本院卷第13頁、第14頁），均無
    上訴人自61年10月12日起繳納勞保費，或自斯時起成為甲類
    會員之記載。故由上訴人提出之各項證物並不能證明其主張
    為真實。
  (三)被上訴人抗辯上訴人係於61年10月12日申請入會為乙類會員
    ，並經基隆市漁會61年11月14日第6屆第32次理事會通過，
    嗣68年12月29日申請由乙類變更為甲類會員，再經69年1月
    31日第7屆第20次理事會通過等情，業據其提出基隆市漁會
    第6屆第32次、第7屆第20次理事會之議程及會議紀錄為證（
    見本院卷第32頁至第46頁、原審卷第29頁至第47頁），經檢
    視上開第6屆第32次理事會之議程及會議紀錄，確實提案並
    通過將上訴人列為「乙類會員」申請入會，嗣第7屆第20次
    理事會時，再提案並通過改列為「甲類會員」資格（見本院
    卷第41頁、原審卷第37頁），另佐以上訴人之基隆市漁會會
    員登記卡內亦記載入會日期係61年10月12日（見原審卷第28
    頁反面最右邊欄位），而其「審定資格」欄位則記載「近乙
    類」（意指近海乙類會員，見原審卷第28頁正面最左邊欄位
    ），顯示上訴人於61年10月12日申請入會時，係屬乙類會員
    資格。故被上訴人上開辯解，應屬可信。
  (四)上訴人再主張常年會費甲類會員為120元，乙類會員為300元
    ，被上訴人向其收取會費120元，足證屬甲類會員云云，並
    提出其基隆區漁會個人會員籍卡、基隆區漁會漁民辦理各項
    證照須知為證（見原審卷第27頁反面、本院卷第16頁、第62
    頁至第65頁）。依該基隆區漁會個人會員籍卡所示，67年、
    68年常年會費確係收取120元，然查被上訴人之會費收費標
    準，自65年至70年間之入會費，乙類船主為50元、甲類船員
    為20元；常年會費乙類船主遠洋為240元、近海為120元，甲
    類船員遠洋每月10元，近海每月8元，此有基隆市漁會第7屆
    第1次會員代表大會議程及會議紀錄可按（見本院卷第47頁
    至第58頁），參諸上訴人在69年7月31日註銷前原有「吉順1
    號」漁船，為49.21噸（見原審卷第27頁備考欄所示），未
    滿50噸，屬近海漁船，則上訴人於67年、68年間繳納乙類近
    海船主之常年會費120元，亦無疑義。至上訴人雖提出基隆
    區漁會漁民辦理各項證照須知欲證明乙類會員常年會費係30
    0元云云，然上開辦理各項證照須知實係被上訴人在71年5月
    21日第8屆第2次會員代表大會所通過「台灣省基隆區漁會章
    程草案」中所訂第45條、第46條之規定，業據被上訴人提出
    上開代表大會會議紀錄證明屬實（見本院卷第75頁至第82頁
    ），即應自71年以後始有適用餘地。則上訴人執上開辦理各
    項證照須知，即認67年、68年乙類會員常年會費為300元云
    云，咸屬誤會。
  (五)綜上所述，上訴人並無法提出證據證明其自61年10月12日起
    至69年1月8日止，加入漁會成為甲類會員，則其主張被上訴
    人漏未辦理勞工保險云云，自難採信。是其請求被上訴人應
    給付其自61年10月12日起至69年1月8日止短少7年又90天之
    勞保年資之損失，計636,500元，於法未合。
七、從而，本件上訴人依民法第184條侵權行為損害賠償請求權
    及勞工保險條例第72條之規定，請求被上訴人應給付636,50
    0元，為無理由，不應准許。原審為上訴人敗訴之判決，並
    無不合。上訴意旨指摘原判決不當，求予廢棄改判，為無理
    由，應予駁回。
八、本件因事證已臻明確，兩造其餘攻擊、防禦及引用之證據資
    料，均經本院審酌後，認對判決結果不生影響，爰無庸一一
    論述，併予敘明。
九、據上論結，本件上訴為無理由，依民事訴訟法第449條第1項
    、第78條，判決如主文。
中　　華　　民　　國　　96　　年　　7 　　月　　31　　日
  　　　　　　　　　民事第十六庭
                      　審判長法　官  沈方維
　　　　　　　  　　　        法　官  張競文
　　　　　　　　  　　        法　官  呂淑玲
正本係照原本作成。
不得上訴。
中　　華　　民　　國　　96　　年　　7 　　月　　31　　日
　　　　　　　　　　　　　　　書記官  明祖全
